【裁判字號】    99,抗,1099
【裁判日期】    990907
【裁判案由】    假扣押
【裁判全文】
臺灣高等法院民事裁定                  99年度抗字第1099號
抗  告  人    全家便利商店股份有限公司
法定代理人    丙○○
上列抗告人因與相對人甲○○、乙○○間假扣押事件，對於中華
民國99年6月21日臺灣臺北地方法院99年度裁全字第1970號裁定
提起抗告，本院裁定如下：
      主      文
抗告駁回。
抗告訴訟費用由抗告人負擔。
      理      由
一、按為保障債權人及債務人之程序權，並使法院能正確判斷原
    裁定之當否，民事訴訟法第528條第2項固有關於假扣押裁定
    之抗告，抗告法院為裁定前，應使債權人及債務人有陳述意
    見機會之規定。惟為防止債務人於假扣押執行前處分或隱匿
    其財產，俾達假扣押之保全目的，強制執行法第132條第1項
    明定：「假扣押或假處分之執行，應於假扣押或假處分之裁
    定送達同時或送達前為之」，而民事訴訟法第528條第4項規
    定准許假扣押之裁定，如經抗告者，在駁回假扣押聲請裁定
    確定前，已實施之假扣押執行程序，不受影響，該規定之立
    法意旨亦在保護債權人，避免債務人利用抗告程序脫產。是
    債權人為假扣押聲請，非經法院裁定准許並為假扣押執行同
    時或之後，不得預先通知債務人假扣押之聲請情事，以貫徹
    保護債權人之保全目的。查抗告人聲請本件假扣押，業經原
    裁定駁回，是該裁定尚未送達相對人知悉，故於本件抗告程
    序中，不應使相對人預先知悉假扣押聲請之情。且本院係將
    抗告人之抗告駁回，並未損及相對人之權益，爰不通知相對
    人陳述意見，先予敘明。
二、次按請求假扣押之債權人就金錢請求或得易為金錢請求之請
    求，欲保全強制執行聲請假扣押者，就其請求及假扣押之原
    因應釋明之，其釋明如有不足，而債權人陳明願供擔保或法
    院認為適當者，法院得定相當之擔保，命供擔保後為假扣押
    ，民事訴訟法第526條第1項、第2項定有明文；又釋明事實
    上之主張者，得用可使法院信其主張為真實之一切證據，民
    事訴訟法第284條前段亦定有明文。是請求及假扣押之原因
    ，債權人如未先為釋明，縱就債務人所應受之損害陳明願供
    法院所定之擔保者，亦不得命為假扣押(最高法院94年度台
    抗字第156號裁定參照)。
三、抗告人於原法院聲請意旨略以：相對人即債務人甲○○前於
    民國（下同）95年3月21日與伊簽訂「全家便利商店加盟契
    約書」，相對人甲○○受伊之委任，加盟伊設於屏東縣內埔
    鄉○○村○○路92號之全家便利商店「內埔中興店」（下稱
    內埔中興店）。相對人即債務人乙○○為加盟契約之連帶保
    證人，就相對人甲○○對伊所負擔之一切債務，予以連帶保
    證並放棄先訴抗辯權。嗣因相對人甲○○自97年起一再違反
    加盟契約第11條第1項店舖每日營業收入對伊之送款義務，
    屢次催告，均未改善。伊因而於97年6月20日與相對人簽訂
    協議書，相對人承諾自簽訂協議書即日起，倘再發生未(少)
    送款之違約情事，伊得逕自終止加盟契約。相對人簽署前述
    協議書後，對於應將內埔中興店每日營業收入於當日存入伊
    所指定之銀行帳戶乙節，仍未見改善，雙方於99年6月12日
    簽訂加盟契約終止協議書，約定自該日起終止加盟契約。契
    約終止後，伊依約須就雙方往來帳之全部債權、債務進行清
    算，估算相對人應連帶償還新臺幣（下同）12萬8,816元之
    解約清算金，惟因相對人財務狀況欠佳，伊顧慮若不予假扣
    押，俟將來清算完成後，相對人恐已脫產而難以求償，伊願
    供擔保以代釋明，聲請對相對人之財產在12萬8,816元範圍
    內為假扣押等情，並提出全家便利商店加盟契約書、協議書
    、存證信函及回執、加盟契約終止協議書、解約清算金估算
    表為證。
三、惟查，抗告人所提出之上開證據，僅足釋明其請求之原因，
    而對其假扣押之原因全未釋明，依首揭說明，自不生供擔保
    以補釋明不足之問題。從而，原裁定駁回抗告人所為假扣押
    之聲請，並無不合。抗告意旨僅泛言：因相對人甲○○過去
    長期挪用店舖之營業收入，導致伊不得不與其終止加盟契約
    ，依經驗判斷，相對人財務狀況明顯不佳，而系爭房屋為相
    對人之僅有財產，若不予假扣押，相對人應連帶償還之12萬
    8,816元債務，將來恐難以求償云云，仍未提出能即時調查
    之證據以資釋明，殊不足取。是抗告人執前詞指摘原裁定不
    當，聲明廢棄，為無理由，應予駁回。
四、爰依民事訴訟法第495之1第1項、第449條第1項、第95條、
    第78條，裁定如主文。
中    華    民    國    99    年    9     月    7     日
                    民事第十七庭
                        審判長法  官 湯美玉
                              法  官 丁蓓蓓
                              法  官 李慈惠
正本係照原本作成。
不得再抗告。
中    華    民    國    99    年    9     月    9     日
                               書記官 王敬端

司法院資訊處製作；財團法人民間司法改革基金會備份。
